【裁判字號】    95,金重訴,1
【裁判日期】    980918
【裁判案由】    違反證券交易法
【裁判全文】
臺灣士林地方法院刑事判決             95年度金重訴字第1號
公  訴  人  臺灣士林地方法院檢察署檢察官
被      告  丙○○原名甲○○.
選任辯護人  吳憲昌律師
            簡維能律師
            陳美華律師
上列被告因違反證券交易法案件，經檢察官提起公訴（93年度偵
字第9427號），本院判決如下：
    主  文
丙○○共同連續已依證券交易法發行有價證券公司之董事，以直
接及間接方式，使公司為不利益之交易，且不合營業常規，致公
司遭受損害，處有期徒刑貳年。緩刑伍年。
    事  實
一、丙○○（原名甲○○）於87年間以其胞妹池素貞之名義，在
    桃園縣桃園市○○街20巷41弄20號設立凌創科技股份有限公
    司（下稱凌創公司，業於91年9 月2 日解散），擔任該公司
    監察人，並實際負責凌創公司業務，為商業會計法上之商業
    負責人；葉素菲（業經提起公訴，經臺灣高等法院95年度金
    上重訴字第4 號為有罪判決，現上訴最高法院）係址設於臺
    北縣淡水鎮○○○路○ 段69之10號5 樓博達科技股份有限公
    司（下稱博達公司）之董事長，博達公司係以從事電腦週邊
    產品及砷化鎵磊晶片等產品之生產及銷售為業，該公司並劃
    分為光電事業中心、移動通訊事業中心及行政暨金融中心等
    3 大部門，其中光電事業中心設於新竹縣科學園區○○路26
    號，有獨立之業務及進出口部門，主要負責生產砷化鎵磊晶
    片，而移動通訊事業中心及行政暨金融中心均設於博達公司
    在上址之總公司內，另由址設臺北縣三芝鄉田心子17之1 號
    之博達公司三芝廠負責生產電腦週邊產品。博達公司於80年
    2 月25日設立，嗣於86年4 月間，辦理現金增資新臺幣（下
    同）1 億5000萬元及盈餘轉增資2800萬元，實收資本額增為
    3 億6800萬元，並獲財政部證券暨期貨管理委員會（下稱證
    期會，已於93年7 月1 日改制為行政院金融監督管理委員會
    證券期貨局，下稱證期局）審查通過，股票公開發行，於88
    年12月18日起在證券交易所上市買賣；徐清雄（現由臺灣士
    林地方法院檢察署通緝中）於86年11月1 日起至90年8 月31
    日止，擔任博達公司財務協理職務；謝世芳（業經提起公訴
    ，現本院通緝中）於86年11月至博達公司兼任顧問起至91年
    9 月20日離職止，先後擔任博達公司副總經理、總經理等職
    務；賈寶海（經本院以93年度金重訴字第3 號判決有罪，緩
    刑確定）於86年3 月進入博達公司擔任稽核部門副理，嗣於
    87年起至91年10月間止，擔任博達公司會計經理。徐清雄、
    謝世芳等人皆為博達公司歷年來公布於公開資訊觀測站重大
    訊息之財務主管，即俗稱之財務長，負責掌理博達公司財務
    、會計事務，上揭葉素菲、徐清雄、謝世芳與賈寶海皆係受
    博達公司之委任或僱用，均為博達公司處理事務之人，且除
    賈寶海外均為商業會計法上之商業負責人。
二、葉素菲與徐清雄、謝世芳、賈寶海等人，明知博達公司成立
    後於各該年度之獲利能力，尚未達到上市標準，為使公司股
    票能在證券交易市場公開上市，而共同基於製作假帳提高銷
    貨業績、虛增營業數額及盈餘方式之概括犯意聯絡及行為之
    分擔，自88年起，在國內進行虛偽交易循環，徐清雄、謝世
    芳在徵得葉素菲之同意下，渠等覓得有犯意聯絡之丙○○及
    科拓電子工業股份有限公司（址設桃園縣龜山鄉○○村○○
    ○路○ 段40之2 號6 樓之8 ，下稱科拓公司）董事長兼總經
    理張建平（經臺灣高等法院95年度金上重訴字第4 號判決有
    罪）、訊泰電子有限公司（設桃園縣龜山鄉○○○路146 巷
    1 號5 樓，下稱訊泰公司）實際負責人乙○○（現由本院通
    緝中）等人，以張建平之科拓公司、乙○○之訊泰公司作為
    配合博達公司國內虛偽交易之原料供應商，而以丙○○之凌
    創公司作為配合博達公司國內虛偽交易之商品銷貨對象。其
    操作手法略為：博達公司先將所生產之電腦週邊產品，虛銷
    予作為銷貨對象之凌創公司，復由凌創公司再以向博達公司
    虛購之商品，虛銷予科拓公司、訊泰公司，最後由科拓公司
    、訊泰公司將上述商品虛銷回博達公司，完成虛偽銷貨循環
    （以上虛偽交易循環流程詳如附圖一），而以上過程，僅係
    帳面上虛偽記載及資金匯入匯出，並無實際貨物進出。丙○
    ○明知博達公司銷售予凌創公司間如附表一所示之交易，及
    凌創公司銷售予科拓公司、訊泰公司如附表二所示之交易，
    及科拓公司、訊泰公司銷售予博達公司如附表三所示之交易
    均係虛偽，仍利用不知情之博達、凌創、科拓、訊泰公司會
    計人員開立如附表一、二、三所列之不實發票，徐清雄並將
    博達公司虛偽製作應交予凌創等公司之不實發票輾轉交付予
    乙○○，再由徐清雄將所取得不實之進貨、銷貨憑據，委由
    不知情之博達、凌創、科拓、訊泰公司會計人員製作不實之
    會計傳票及相關帳目，徐清雄、丙○○復在前述登載不實買
    賣內容之會計傳票為覆核、核准，以虛增營業額。葉素菲、
    徐清雄及謝世芳並委由賈寶海及不知情之博達公司會計人員
    ，以開立信用狀、支票及轉帳等方式，將虛列之貨款，支付
    予科拓及訊泰公司。丙○○復依徐清雄之指示，在會計帳冊
    虛列貨款曾匯入凌創公司之中國國際商業銀行桃園分行帳戶
    之紀錄，葉素菲、謝世芳、徐清雄再以凌創公司名義向博達
    公司購買商品之名目，在會計帳冊虛列上述公司支付如附表
    四所列款項予博達公司之紀錄。然博達公司就支付予科拓公
    司與訊泰公司之款項部分，雖於會計傳票虛列如附表五所示
    支票係用以支付科拓、訊泰公司貨款，卻未實際交由科拓公
    司、訊泰公司收受兌領，而由徐清雄依謝世芳、葉素菲指示
    ，事先以丙○○、洪美淑（業經檢察官為不起訴處分確定）
    、乙○○之名義，分別在淡水鎮農會、淡水第一信用合作社
    、淡水信用合作社開立如附表六、七、八、九所示帳戶（資
    金往來明細及帳號均詳如上開附表所示，上開帳戶為葉素菲
    、徐清雄、謝世芳實際使用）後，將附表五所列之支票存入
    上開洪美淑、丙○○、乙○○帳戶內提示。葉素菲、徐清雄
    、謝世芳、張建平、乙○○、丙○○等人自88年1 月起至90
    年6 月止連續利用上開方式虛偽循環交易，博達公司對凌創
    公司虛增如附表十編號1 金額之銷貨，亦對科拓公司、訊泰
    公司虛列如附表十編號3 、4 金額之進貨（上揭公司各年度
    之明細資料如附表十所示），以上述方式違背對博達公司及
    其股東之任務及登載不實會計傳票及帳目，並自博達公司88
    年12月18日股票公開發行上市時起至90年6 月止，連續以前
    揭方式為不合營業常規之虛偽交易行為，使博達公司為不利
    益之交易，致博達公司受有開立信用狀費用、匯款手續費等
    損害。
三、案經臺灣士林地方法院檢察署檢察官主動檢舉偵查起訴。
    理  由
一、被告丙○○及其辯護人、檢察官對於以下本院作為得心證依
    據之各項證據資料經本院審理時逐項提示，均不爭執證據能
    力，且未於言詞辯論終結前聲明異議，視為同意作為證據，
    本院審酌各項證據作成時之狀況，認為並無不可信或不適當
    之情事，依刑事訴訟法第159 條之5 第2 項及第159 條之4
    之規定，均認有證據能力，合先敘明。
二、上開犯罪事實，業據被告丙○○於本院準備程序及審理時坦
    承不諱（見本院卷二97年12月12日準備程序筆錄、卷三第16
    3 頁以下98年4 月29日、第181 頁以下98年7 月15日審判筆
    錄），復據共同被告葉素菲於本院93年度金重訴字第3 號案
    件審理時之證述（見本院93年度金重訴字第3 號卷六第368
    至369 頁）、證人賈寶海於偵查中及本院93年度金重訴字第
    3 號案件審理時（見本院卷二第97至113 頁）、證人蔡壹明
    於本院93年度金重訴字第3 號案件審理時（見本院卷二第61
    至73頁）、證人郭添賜於偵查中及本院93年度金重訴字第3
    號案件審理時（見本院卷二第119 至123 頁、第73至97頁）
    、證人張建平於偵查中（見93年度偵字第9427號卷第34至45
    頁、第63至65頁）、證人洪美淑於調查員調查時及偵查中（
    見偵字第5695號卷十二第3942至3946頁、偵字第9427號卷第
    10至15頁、第21至22頁）、證人謝世芳於調查員調查時及偵
    查中（見偵字第7406號卷第133 至152 頁、偵字第5695號卷
    十五第5070至5076頁）、證人曾仁德於偵查時（見93年度偵
    字第9427號卷第55至75頁）證述明確；此外，復有淡水鎮農
    會信用部竹圍分部客戶基本資料查詢單、戶名甲○○北區農
    會電腦共用中心淡水鎮農會帳號：000000-00000-0-00 帳戶
    交易明細表（見93年度偵字第5695號卷之十五影卷第5371、
    0000-0000 頁、本院卷二第133-143 頁）、戶名乙○○淡水
    第一信用合作社顧客基本資料、淡水第一信用合作社帳號：
    00-000000-0 活期性存款歷史交易明細表、戶名甲○○淡水
    第一信用合作社顧客基本資料、淡水第一信用合作社帳號：
    00-000000-0 活期性存款歷史交易明細表（見93年度偵字第
    5695號卷之十五影卷第0000-000 0頁、本院卷二第143-148
    頁）、中國國際商業銀行桃園分行93年10月7 日（93）中桃
    總發字第391 號函、中國信託商業銀行存款印鑑卡、客戶歸
    戶資料查詢表（見本院93年度金重訴字第3 號卷2 影卷第24
    5-247 頁、本院卷二第165-166 頁）、安泰商業銀行北桃園
    簡易型分行93年10月11日（93）北桃簡作字第09300846-1號
    函、安泰商業銀行帳號：000000000000於89年4 月1 日至6
    月30日之存款當期交易明細表、安泰商業銀行存摺類存款取
    款憑條（89年6 月21日帳號：00000000000000、金額：6300
    萬670 元）、安泰商業銀行存摺類存款取款憑條（89年6 月
    26日帳號：00000000000000、金額：7100萬750 元）、安泰
    商業銀行90年5 月14日至92年1 月28日大額現金收付及換鈔
    登記備查簿（見本院93年度金重訴字第3 號卷二影卷第269-
    291 頁、本院卷二第170-181 頁）、淡水第一信用合作社93
    年10月15日淡一信剛字第93375 1-1 號函（乙○○帳號0000
    -00-000000-0之交易資料）、淡水第一信用合作社活期性存
    款存款憑條（90年3 月7 日帳號：0000-00-000000-0、金額
    ：987,000 元）、淡水第一信用合作社89年5 月20日至93年
    7 月31日活期性存款歷史交易明細表（見本院93年度金重訴
    字第3 號卷二影卷第292-294 頁、本院卷二第182- 183頁）
    、淡水第一信用合作社93年10月15日淡一信剛字第933726-1
    號函（乙○○帳號、0000-00-000000-0之交易資料）、淡水
    第一信用合作社89年5 月20日至93年7 月31日活期性存款歷
    史交易明細表、淡水第一信用合作社活期性存款取款憑條（
    89年12月29日帳號：0000-00-000000-0、金額：62,033,477
    元）、淡水第一信用合作社同日內現金交易累計達150 萬元
    以上客戶登記資料簿、淡水第一信用合作社匯出匯款申請書
    （代收入傳票89年12月29日解付單位：華僑銀行士林分行，
    帳號：00000000000000，戶名：博達公司，金額：2000 萬
    元，匯款人：張育榮）、淡水第一信用合作社匯出匯款申請
    書（代收入傳票89年12月29日解付單位：寶島銀行新莊分行
    ，帳號：00000000000000，戶名：博達公司，金額：11,624
    ,695 元 ，匯款人：張育榮）、淡水第一信用合作社匯出匯
    款申請書（代收入傳票89年12月29日解付單位：寶島銀行新
    莊分行，帳號：00000000000000，戶名：博達公司，金額：
    7,888,000 元，匯款人：王為政）、淡水第一信用合作社匯
    出匯款申請書（代收入傳票89年12月29日解付單位：寶島銀
    行新莊分行，帳號：00000000000000，戶名：博達公司，金
    額：2000萬元，匯款人：王為政）、淡水第一信用合作社匯
    出匯款申請書（代收入傳票89年12月29日解付單位：華僑銀
    行士林分行，帳號：00000000000000，戶名：博達公司，金
    額：2,520,112 元，匯款人：王為政）（見本院93年度金重
    訴字第3 號卷二影卷第296-305 頁、本院卷二第184-188 頁
    ）、匯入匯款歷史明細查詢、傳真交易專用- 台幣國內跨行
    匯款申請書（89年5 月20日，申請人：科拓，受款人：張建
    平，受款銀行：新竹企銀中山分行，帳號：00000000000 ，
    金額：259 萬元）、傳真交易專用- 台幣國內跨行匯款申請
    書（89年5 月20日，申請人：科拓，受款人：張建平，受款
    銀行：中國商銀桃園分行，帳號：00000000 000，金額：34
    1 萬元）、傳真交易專用- 台幣國內跨行匯款申請書（89年
    5 月20日，申請人：科拓，受款人：謝佳霖，受款銀行：寶
    島銀行北桃園分行，帳號：00000000000000，金額：375 萬
    元）、傳真交易專用- 台幣國內跨行匯款申請書（89年5 月
    20日申請人：科拓，受款人：謝佳霖，受款銀行：新竹商銀
    莊敬分行，帳號：00000000000000，金額：248 萬元）、傳
    真交易專用- 台幣國內跨行匯款申請書（89年5 月20日申請
    人：科拓，受款人：科拓，受款銀行：土地銀行桃園分行，
    帳號：000000000000，金額：680 萬元）、傳真交易專用-
    台幣國內跨行匯款申請書（89年5 月20日，申請人：科拓，
    受款人：曾仁德，受款銀行：第七商業銀行桃園分行，帳號
    ：000000000000，金額：375 萬元）（見本院93年度金重訴
    字第3 號卷2 影卷第454-464 頁、本院卷二第217- 222頁）
    、匯入匯款歷史明細查詢、傳真交易專用- 台幣國內跨行匯
    款申請書（89年5 月22日，申請人：科拓，受款人：科拓，
    受款銀行：土地銀行桃園分行，帳號：000000000000，金額
    ：4000萬元）、傳真交易專用- 台幣國內跨行匯款申請書（
    89年5 月22日，申請人：科拓，受款人：科拓，受款銀行：
    中華商銀桃園分行，帳號：00000000000000，金額：1000萬
    元）、傳真交易專用- 台幣國內跨行匯款申請書（89年5 月
    22日，申請人：科拓，受款人：博達，受款銀行：華信銀行
    營業部，帳號：000000000000000 ，金額：1800萬元）（見
    本院93年度金重訴字第3 號卷2 影卷第465-47 0頁、本院卷
    二第222-225 頁）、匯入匯款歷史明細查詢、傳真交易專用
    - 台幣國內跨行匯款申請書（89年6 月15日，申請人：科拓
    ，受款人：科拓，受款銀行：土地銀行桃園分行，帳號：00
    0000000000，金額：5000萬元）、傳真交易專用- 台幣國內
    跨行匯款申請書（89年6 月15日，申請人：科拓，受款人：
    學鋒，受款銀行，：臺灣中小企業八德分行，帳號：000000
    00000 ，金額：5000萬元）（見本院93年度金重訴字第3 號
    卷2 影卷第471-477 頁、本院卷二第222 、225-229 頁）、
    匯入匯款歷史明細查詢、傳真交易專用- 台幣國內跨行匯款
    申請書（89年6 月20日，申請人：科拓，受款人：艾客股份
    有限公司，受款銀行：中國商銀內湖分行，帳號：00000000
    000 ，金額：2500萬元）、傳真交易專用- 台幣國內跨行匯
    款申請書（89年6 月20日，申請人：科拓，受款人：科拓，
    受款銀行：土地銀行桃園分行，帳號：000000000000，金額
    ：5000萬元）、傳真交易專用- 台幣國內跨行匯款申請書（
    89年6 月22日，申請人：科拓，受款人：科拓，受款銀行：
    土地銀行桃園分行，帳號：000000000000，金額：500 萬元
    ）、傳真交易專用- 台幣國內跨行匯款申請書（89年6 月22
    日，申請人：科拓，受款人：科拓，受款銀行：寶島銀行北
    桃園分行，帳號：00000000000000，金額：200 萬元）（見
    本院93年度金重訴字第3 號卷2 影卷第478-486 頁、本院卷
    二第229-232 頁）、博達公司88年度會計傳票 (假銷貨對象
    ：凌創公司)（ 見附表一傳票及相關憑證第1 冊、第2 冊）
    、博達公司88年度發票 (假銷貨對象：凌創公司)（ 見附表
    一傳票及相關憑證第1 冊、第2 冊如附表一所示頁數之發票
    ）、博達公司89年度會計傳票 (假銷貨對象：凌創公司)（
    見傳票及相關憑證附表一第3 冊、第4 冊、第5 冊）、博達
    公司89年度發票（假銷貨對象：凌創公司）（見附表一傳票
    及相關憑證第3 冊、第4 冊、第5 冊如附表一所示頁數之發
    票）、博達公司90年度會計傳票 (假銷貨對象：凌創公司)
    （見附表一傳票及相關憑證第6 冊）、博達公司90年度發票
     (假銷貨對象：凌創公司）（見附表一傳票及相關憑證第6
    冊如附表一所示頁數之發票）、科拓公司88年度會計傳票 (
    假進貨對象：凌創公司)（ 見附表二傳票及相關憑證第1 冊
    第5-155 頁）、科拓公司88年度發票 (假進貨對象：凌創公
    司）（見附表二傳票及相關憑證第1 冊如附表二所示頁數之
    發票）、科拓公司88年度會計傳票 (假銷貨對象：訊泰公司
    )（ 見附表二傳票及相關憑證第1 冊第160-247 頁）、科拓
    公司88年度發票 (假銷貨對象：訊泰公司）（見附表二傳票
    及相關憑證第1 冊如附表二所示頁數之發票）、科拓公司88
    年度銷貨單 (假銷貨對象：訊泰公司）（見附表二第1 冊如
    附表二所示頁數之銷貨單）、科拓公司88年度會計傳票 (假
    銷貨對象：博達公司)（ 見附表二傳票及相關憑證第1 冊第
    253-412 頁）、科拓公司88年度發票 (假銷貨對象：博達公
    司)（ 見附表二傳票及相關憑證第1 冊如附表二所示頁數之
    發票）、科拓公司89年度會計傳票 (假進貨對象：凌創公司
    ）（見附表二傳票及相關憑證第2 冊第5-302 頁）、科拓公
    司89年度發票 (假進貨對象：凌創公司）（見附表二傳票及
    相關憑證第2 冊如附表二所示頁數之發票）、科拓公司89年
    度進貨單 (假進貨對象：凌創公司）（見附表二傳票及相關
    憑證第2 冊如附表二所示頁數之進貨單）、科拓公司89年度
    會計傳票 (假銷貨對象：訊泰公司）（見附表二傳票及相關
    憑證第2 冊第309-406 頁）、科拓公司89年度發票 (假銷貨
    對象：訊泰公司)（ 見附表二傳票及相關憑證第2 冊如附表
    二所示頁數之發票）、科拓公司89年度銷貨單 (假銷貨對象
    ：訊泰公司）（見附表二傳票及相關憑證第2 冊如附表二所
    示頁數之銷貨單）、科拓公司89年度會計傳票 (假銷貨對象
    ：博達公司）（見附表二傳票及相關憑證第3 冊第8-294 頁
    ）、科拓公司89年度發票 (假銷貨對象：博達公司)（ 見附
    表二傳票及相關憑證第3 冊如附表二所示頁數之發票）、科
    拓公司89年度銷貨單 (假銷貨對象：博達公司）（見附表二
    傳票及相關憑證第3 冊如附表二所示頁數之銷貨單）、科拓
    公司90年度會計傳票 (假進貨對象：凌創公司）（見附表二
    傳票及相關憑證第3 冊第297-329 頁）、科拓公司90年度發
    票 (假進貨對象：凌創公司）（見附表二傳票及相關憑證第
    3 冊，如附表二所示頁數之發票）、科拓公司90年度進貨單
     (假進貨對象：凌創公司）（見附表二傳票及相關憑證第3
    冊，如附表二所示頁數之進貨單）、科拓公司90年度會計傳
    票 (假銷貨對象：博達公司）（提示附表二傳票及相關憑證
    第3 冊第333-389 頁）、科拓公司90年度發票 (假銷貨對象
    ：博達公司）（見附表二傳票及相關憑證第3 冊如附表二所
    示頁數之發票）、科拓公司90年度銷貨單 (假銷貨對象：博
    達公司）（見附表二傳票及相關憑證第3 冊如附表二所示頁
    數之銷貨單）、博達公司89年度會計傳票 (假進貨對象：訊
    泰公司）（見附表三傳票及相關憑證第1 冊、第2 冊、第3
    冊）、博達公司89年度發票 (假進貨對象：訊泰公司）（見
    附表三傳票及相關憑證第1 冊、第2 冊、第3 冊，如附表三
    所示頁數之發票）、博達公司89年度訂購單 (假進貨對象：
    訊泰公司)（ 見附表三傳票及相關憑證第1 冊、第2 冊、第
    3 冊，如附表三所示頁數之訂購單）、博達公司90年度會計
    傳票 (假進貨對象：訊泰公司）（見附表三傳票及相關憑證
    第4 冊、第5 冊、第6 冊、第7 冊、第8 冊）、博達公司90
    年度發票 (假進貨對象：訊泰公司）（見附表三傳票及相關
    憑證第4 冊、第5 冊、第6 冊、第7 冊、第8 冊，如附表三
    所示頁數之發票）、博達公司90年度訂購單 (假進貨對象：
    訊泰公司）（見附表三傳票及相關憑證第4 冊、第5 冊、第
    6 冊、第7 冊、第8 冊，如附表三所示頁數之訂購單）、博
    達公司89-91 年度會計傳票 (假銷貨收款明細)（ 見附表四
    傳票及相關憑證第1 冊第5-172 頁）、博達公司90年會計傳
    票 (博達公司開立支票予訊泰，經由洪美淑、甲○○、乙○
    ○帳戶兌現）（見附表五傳票及相關憑證第1 冊第175-179
    頁）在卷可資佐證，足認被告自白與事實相符，本件事證明
    確，被告犯行堪予認定。
三、論罪科刑
  (一)適用法律
    1.被告丙○○所為之前述犯行，於其行為後，其所犯之證券
      交易法第171 條第2 款之罪，已於93年4 月28日修正，於
      同年月30日生效，該次修正內容於該罪構成要件未作修正
      ，刑度則由舊法之「處7 年以下有期徒刑，得併科新台幣
      300 萬元以下罰金」，修正為新法之「處3 年以上10年以
      下有期徒刑，得併科新台幣1000萬以上2 億元以下罰金」
      ；又該法第171 條復另於95年5 月30日修正，於同年月6
      月2 日生效，惟該次修正內容於該罪構成要件及刑度均未
      修正，僅於同條第3 項、第4 項增列於犯罪後自首或偵查
      中自白因而查獲「正犯」者得減輕其刑。經比較新舊法結
      果，以93年4 月28日修正前之舊法較有利於被告，依刑法
      第2 條第1 項但書之規定，應適用最有利於被告等之93年
      4 月20日修正前證券交易法第171 條第2 款處斷。
    2.次按行為後法律有變更者，適用行為時之法律，但行為後
      之法律有利於行為人者，適用最有利於行為人之法律，修
      正後刑法第2條第1項定有明文。此條規定係規範行為後法
      律變更所生新舊法律比較適用之準據法，本身尚無新舊法
      比較之問題，於新法施行後，應一律適用新法第2條第1項
      之規定，為「從舊從輕」之比較，先予敘明。再按本次法
      律變更，比較時應就罪刑有關之共犯、未遂犯、想像競合
      犯、牽連犯、連續犯、結合犯，以及累犯加重、自首減輕
      暨其他法定加減原因（如身分加減）與加減例等一切情形
      ，綜其全部罪刑之結果而為比較（最高法院95年5 月23日
      95年度第8 次刑庭會議決議參照）。又被告行為後，刑法
      業於94年2 月2 日經總統以華總一義字第09400014901 號
      令修正公布，並於95年7 月1 日施行。其中：
      (1)刑法第55條牽連犯、第56條連續犯之規定，業於94年1
        月7日修正公布刪除，並於95年7月1日施行，則被告之
        犯行，因行為後新法業已刪除牽連犯、連續犯之規定，
        則被告所犯各罪，應予分論併罰。新舊法比較之結果，
        適用被告行為時之法律即修正前刑法第55條牽連犯、第
        56條連續犯之規定，較有利於被告。
      (2)刑法第28條共犯之規定，於94年1 月7 日修正、95年7
        月1 日施行，修正前之規定為：「二人以上共同實施犯
        罪之行為者，皆為正犯」，現行刑法之規定則為：「二
        人以上共同實行犯罪之行為者，皆為正犯」，揆諸本條
        之修正理由係為釐清陰謀共同正犯、預備共同正犯、共
        謀共同正犯是否合乎本條規定之正犯要件。修正後之刑
        法規定，並未較有利於被告。
      (3)經綜合適用修正前、後之罪、刑相關規定予以比較，修
        正後之規定顯非較修正前之規定對被告等人有利，因之
        ，依現行刑法第2 條第1 項前段規定，自應整體適用修
        正前刑法之有關規定。
  (二)論罪部分
    修正前證券交易法第171 條第2 款之罪係因身分關係而成立
    之罪，被告丙○○雖非上開罪名所定之公司董事，惟被告丙
    ○○與具證券交易法董事、受雇人身分之共犯葉素菲、謝世
    芳、徐清雄、賈寶海等人共同實施犯罪，依據刑法第31條第
    1 項之規定，被告丙○○仍以共犯論，亦應成立上開犯罪之
    共同正犯。被告丙○○所為係犯修正前證券交易法第171 條
    第2 款、刑法第342 條第1 項背信、刑法第216 條、第215
    條、商業會計法第71條第1 款等罪，被告丙○○與同案被告
    葉素菲、謝世芳、徐清雄、賈寶海等人間，就上開犯行，有
    犯意聯絡及行為分擔，皆為共同正犯；就所犯商業會計法第
    71條第1 款、刑法第216 、215 條部分，屬法規競合，應論
    以商業會計法第71條第1 款；而就所犯修正前證券交易法第
    171 條第2 款及刑法第342 條第1 項部分，係一行為觸犯上
    揭2 罪，為想像競合犯，依刑法第55條規定，應從一重之93
    年4 月28日修正前證券交易法第171 條第2 款之罪處斷；又
    所犯上揭各罪名之數行為間，均因時間緊接，罪名與犯罪構
    成要件相同，均顯係基於概括犯意為之，均應依修正前刑法
    連續犯之規定論以一罪，並依法加重其刑；另就所犯之修正
    前證券交易法第171 條第2 款及商業會計法第71條第1 款之
    罪部分，有方法目的之牽連關係，依刑法第55條後段，應從
    一重之修正前證券交易法第171 條第2 款之罪處斷。爰審酌
    被告丙○○均係博達公司下游廠商之實際負責人，竟不思務
    實從商，竟配合博達公司為虛偽交易，被告所經營之凌創公
    司配合之時間長達約3 年，由博達公司假銷貨予凌創公司之
    營業總額高達新臺幣（下同）19餘億元（其中自博達公司88
    年12月18日上市起算，則達13餘億元），至由凌創公司啟使
    ，藉由科拓公司、訊泰公司銷回博達公司，循環交易虛列之
    營業總額更高達21餘億餘元（其中自博達公司88年12月18日
    上市起算，則達17餘億元），影響市場正常交易情節非可謂
    輕，惟被告丙○○犯後坦承犯行，甚表悔意，態度良好，並
    審酌其智識、犯罪動機、目的等一切情狀，量處如主文所示
    之刑。又被告丙○○前均未曾受有期徒刑以上刑之宣告，有
    臺灣高等法院被告前案紀錄表在卷可憑，其等因一時失慮，
    偶罹刑典，事後均已坦承犯行，顯均深具悔意，其等經此刑
    之宣告後，應知警惕而均無再犯之虞，並於98年9 月4 日捐
    款100 萬元予財團法人證券投資人及期貨交易人保護中心，
    有國泰世華商業銀行匯出匯款憑證一紙在卷可按，堪認為犯
    後彌補罪責並促進投資人保護之舉，本院因上認暫不執行其
    刑為當，併以宣告緩刑5 年，以啟自新。
四、不另為無罪之諭知部分
    公訴意旨認被告丙○○自88年1 月起至88年12月17日博達公
    司上市前止，連續以附圖一之方式虛偽循環之不合營業常規
    之交易行為，使博達公司為不利益之交易，致博達公司受有
    開立信用狀費用、匯款手續費等損害，因認被告涉犯修正前
    證券交易法第171 條第2 款罪嫌云云。惟按證券交易法制訂
    後歷經多次修正，其中於89年7 月19日修正公布施行前有效
    之證券交易法第2 條、第6 條規定有價證券之募集、發行買
    賣，其管理、監督依證券交易法之規定，而證券交易法所稱
    之有價證券，謂政府債券及「公開募集、發行」之公司股票
    、公司債券及經財政部核定之其他有價證券。惟89年7 月19
    日修正公布施行後之證券交易法第6 條則規定：本法所稱之
    有價證券，謂政府債券、公司股票、公司債券及經財政部核
    定之其他有價證券。亦即，修正後之證券交易法第6 條，將
    該法規範對象之「有價證券」之定義，刪除「公開募集、發
    行」等字，而公開募集、發行之公司股票，係指依公司法第
    133 條、第268 條及證券交易法相關規定申請公開募集、發
    行之股票。而上市股票則指已經公開募集、發行之公司股票
    ，依證券交易法第139 條之規定申請上市，並經主管機關核
    准上市之股票而言。是公開募集、發行之公司股票，如經依
    法申請上市並經主管機關核准上市後，稱為上市公司股票。
    從而，89年7 月19日修正前之證券交易法所規範之對象，固
    不僅是上市公司股票，尚包含已經公開募集、發行之公司股
    票，但並不包含未公開發行之公司股票；次按博達公司係自
    88年12月18日為股票公開發行之上市公司，業如上述，是博
    達公司在88年12月17日股票公開發行以前，並非證券交易法
    規範之對象，自無成立修正前證券交易法第171 條第2 款之
    餘地，惟公訴意旨認此部分與前開論罪科刑部分屬刑法修正
    前連續犯裁判上一罪之關係，爰不另為無罪之諭知，附此敘
    明。
據上論斷，應依刑事訴訟法第299 條第1 項前段，刑法第2 條第
1 項但書、第11條、第28條、第31條第1 項、修正前刑法第56條
、第55條、第342 條、第74條第1 款，93年4 月28日修正前之證
券交易法第171 條第2 款，商業會計法第71條第1 款，判決如主
文。
本案經檢察官莊富棋到庭執行職務。
中    華    民    國    98    年    9     月    18    日
                  刑事第五庭審判長法  官  林秀鳳
                                  法  官
                                  法  官  吳維雅
以上正本證明與原本無異。
如不服本判決應於收受判決後10日內向本院提出上訴書狀，並應
應敘述具體理由。其未敘述上訴理由者，應於上訴期間屆滿後20
日內向本院補提理由書(均須按他造當事人之人數附繕本)「切勿
逕送上級法院」。
                                  書記官  劉育君
中    華    民    國    98    年    9     月    18    日


司法院資訊處製作；財團法人民間司法改革基金會備份。
